【裁判字號】    95,訴,119
【裁判日期】    950808
【裁判案由】    違反槍砲彈藥刀械管制條例等
【裁判全文】
臺灣嘉義地方法院刑事判決               95年度訴字第119號
公  訴  人  臺灣嘉義地方法院檢察署檢察官
被      告  乙○
                    （
指定辯護人  本院公設辯護人  己○○
被      告  甲○○
                    （
選任辯護人  簡承佑律師
            張育誠律師
上列被告等因違反槍砲彈藥刀械管制條例等案件，經檢察官提起
公訴（95年度偵字第414號、第650號），本院判決如下：
    主  文
乙○共同未經許可，持有衝鋒槍，累犯，處有期徒刑伍年陸月，
併科罰金新臺幣拾陸萬元，罰金如易服勞役，以新臺幣壹仟元折
算壹日；扣案之衝鋒槍壹枝（槍枝管制編號：00000000
00號）、霰彈槍壹枝（槍枝管制編號：0000000000
號）、改造手槍貳枝（槍枝管制編號：0000000000號
、0000000000號）、制式子彈拾貳顆、制式霰彈拾捌
顆、土造子彈壹顆，均沒收。又傷害人之身體，累犯，處有期徒
刑壹年貳月。應執行有期徒刑陸年陸月，併科罰金新臺幣拾陸萬
元，罰金如易服勞役，以新臺幣壹仟元折算壹日；扣案之衝鋒槍
壹枝（槍枝管制編號：0000000000號）、霰彈槍壹枝
（槍枝管制編號：0000000000號）、改造手槍貳枝（
槍枝管制編號：0000000000號、000000000
0號）、制式子彈拾貳顆、制式霰彈拾捌顆、土造子彈壹顆，均
沒收。
甲○○共同未經許可，持有衝鋒槍，累犯，處有期徒刑參年貳月
，併科罰金新臺幣拾萬元，罰金如易服勞役，以銀元參佰元即新
臺幣玖佰元折算壹日；扣案之衝鋒槍壹枝（槍枝管制編號：00
00000000號）、霰彈槍壹枝（槍枝管制編號：0000
000000號）、制式霰彈肆顆，均沒收。
    事  實
一、乙○（綽號「二齒」），於民國81年間，因肅清煙毒條例等
    案件，先經本院判處應執行有期徒刑5年9月確定，後又因槍
    砲彈藥刀械管制條例等案件，經本院判處應執行有期徒刑2
    年11月確定，上開數罪經本院裁定應執行有期徒刑8年10月
    確定，於85年2月10日假釋，嗣假釋經撤銷；又於88年間，
    因毒品危害防制條例等案件，經本院判處應執行有期徒刑9
    月確定，與上揭未執行之刑接續執行，於93年5月8日執行完
    畢。甲○○於93年間，因偽造文書案件，經本院判處有期徒
    刑6月確定，於93年10月25日易科罰金執行完畢。
二、於93年8月間，姓名年籍不詳綽號「世保」之成年男子，趁
    乙○不在家，將1袋東西置於乙○住處，事後僅告知乙○將
    東西置於其住處，並未告知係何物，而乙○亦未加以查看，
    數天後「世保」過世，乙○將該袋東西打開，發現內有可發
    射子彈具有殺傷力之西德HK廠製MP5K型制式之衝鋒槍1枝（
    槍枝管制編號：0000000000號）、12GAUGE制式單管之霰彈
    槍1枝（槍枝管制編號：0000000000號）、仿SIG SAUER廠
    P220型半自動之改造手槍2枝（槍枝管制編號：0000000000
    號、0000000000號），及具有殺傷力之制式子彈14顆、制式
    霰彈24顆、土造子彈2顆，及不具殺傷力之手榴彈1顆，其知
    悉槍砲彈藥刀械管制條例管制之物品，非經中央主管機關許
    可不得持有，卻仍基於持有可發射子彈具有殺傷力之衝鋒槍
    、霰彈槍、改造手槍及具有殺傷力之子彈之犯意，未經許可
    持有上開槍彈，並藏放在雲林縣古坑鄉華南村倒孔山往華山
    方向路旁工寮內。嗣於95年1月3日凌晨，乙○將上開衝鋒槍
    1枝（內有制式子彈2顆）、霰彈槍1枝（內有制式霰彈4顆）
    取回嘉義縣梅山鄉○○村○○路361巷23號住處保養時，丁○○撥打電話邀約乙○前往嘉義縣竹崎鄉和平村31之3號「
    水牡丹小吃部」A2包廂內飲酒作樂，適甲○○在乙○家中，
    乙○乃邀同甲○○一同前往，甲○○並與乙○共同基於持有
    可發射子彈具有殺傷力之衝鋒槍、霰彈槍及具有殺傷力之子
    彈之犯意聯絡，由乙○攜帶家中之上開槍彈置於車內，並由
    乙○駕車附載甲○○前往「水牡丹小吃部」赴約，乙○與甲○○抵達「水牡丹小吃部」後不久，因丙○○向乙○敬酒時
    ，引起乙○不滿，乙○與甲○○乃一起走出包廂，前往乙○
    車內取出上開槍彈，而由乙○持衝鋒槍，甲○○持霰彈槍，
    一同進入包廂，欲使丙○○收斂，惟乙○進入包廂後，仍對
    丙○○不滿，乃於同日凌晨1時20分許，另基於普通傷害之
    犯意，持槍朝丙○○腳部射擊1槍，致丙○○受有右大腿及
    左小腿槍傷之傷害，在場之丁○○、翁再福等人見狀立刻逃
    離包廂，乙○、甲○○亦趁隙逃離現場。而甲○○在未有偵
    查犯罪職權之公務員發覺其係與乙○共同持有衝鋒槍及制式
    子彈之犯罪嫌疑人前，於95年1月4日13時20分許，撥打電話
    向警出面投案，供承持有並交出上開衝鋒槍1枝、制式子彈1
    顆，對於未發覺之犯罪自首而接受裁判，並於同年1月10日
    警詢及偵查時，供出上揭槍彈來源係乙○，且係乙○開槍射
    傷丙○○，而於同年1月13日凌晨2時30分許，在乙○上揭住
    處查獲乙○，並於同日凌晨3時25分許，由乙○帶同警方前
    往上開工寮內取出上揭霰彈槍1枝、改造手槍2枝、制式子彈
    12顆、制式霰彈24顆、土造子彈2顆及手榴彈1顆等物扣案。
三、案經嘉義縣警察局及嘉義縣警察局竹崎分局分別移送、報請
    臺灣嘉義地方法院檢察署檢察官偵查起訴。
    理  由
一、按被告以外之人於偵查中向檢察官所為之陳述，除顯有不可
    信之情況者外，得為證據。刑事訴訟法第159條之1第2項定
    有明文。查被告乙○、甲○○及辯護人等對於告訴人丙○○
    、證人翁再福、丁○○於檢察官依法訊問並命具結之證詞，
    並未指出有何顯有不可信之情況，從而其等此部分之證述，
    均有證據能力。
二、次按送鑑單位依刑事訴訟法第208條第1項規定，囑託法務部
    調查局或內政部警政署刑事警察局為測謊檢查，受囑託機關
    就檢查結果，以該機關名義函覆原囑託之送鑑單位，該測謊
    檢查結果之書面報告，即係受囑託機關之鑑定報告，該機關
    之鑑定報告，形式上若符合測謊基本程式要件，包括：(一)經
    受測人同意配合，並已告知得拒絕受測，以減輕受測者不必
    要之壓力。(二)測謊員須經良好之專業訓練與相當之經驗。(三)
    測謊儀器品質良好且運作正常。(四)受測人身心及意識狀態正
    常。(五)測謊環境良好，無不當之外力干擾等要件，即賦予證
    據能力，非謂機關之鑑定報告書當然有證據能力；具上述形
    式之證據能力者，始予以實質之價值判斷，必符合待證事實
    需求者，始有證明力。且按，測謊鑑定，係依一般人在說謊
    時，會產生遲緩、緊張、不安等心理波動現象，而以科學方
    法，由鑑定人利用測謊儀器，將受測者之情緒波動反應情形
    加以記錄，用以判別受測者之供述是否真實。故測謊鑑定，
    倘鑑定人具備專業之知識技能，復事先獲得受測者之同意，
    所測試之問題及其方法又具專業可靠性時，該測謊結果，雖
    不能採為判決之唯一及絕對的依據，但非無證據能力，仍得
    供裁判之佐證。最高法院分別著有92年度台上字第2282號、
    91年度台上字第1136號判決可資參照。查被告甲○○經本院
    囑託內政部警政署刑事警察局作測謊鑑定，該局為本件測謊
    鑑定時，形式上有依照最高法院上開裁判意旨所指5項測謊
    基本程式要件為測謊鑑定之經過，此有該局95年7月5日刑鑑
    字第0950098157號鑑定書所附之測謊鑑驗資料表、說明書、
    測謊儀器測試具結書、測謊圖譜分析量化表、測謊機紀錄受
    測者對各個質問所產生細微生理變化之圖表各1份，及卷附
    測謊人員履歷資料1份在卷足考，堪認本件測謊鑑驗結果通
    知書具有形式之證據能力。
三、又按於第一審辯論終結前，得就與本案相牽連之犯罪或本罪
    之誣告罪，追加起訴；追加起訴，得於審判期日以言詞為之
    ，刑事訴訟法第265條定有明文。查被告乙○傷害之犯行，
    與其上開槍砲彈藥刀械管制條例之犯行，係1人犯數罪，為
    刑事訴訟法第7條第1款之相牽連案件，並經檢察官於本院95
    年7月25日審理時，就被告乙○傷害之犯行，當庭以言詞追
    加起訴，本院自應併予審理。且告訴人於95年1月3日警詢時
    ，已指稱：伊不知道何人開槍射殺伊，請警方依法辦理，幫
    伊找出射殺伊之人，將他嚴懲等語，此有其警詢筆錄1份附
    卷可稽，是告訴人已有請求員警對開槍之人依法訴追之意（
    最高法院著有82年度台上字第2742號判決可資參照），不因
    其於偵查中誤指證係被告甲○○持槍對其射擊（詳後述），
    而認被告乙○傷害之犯行未經告訴。
四、訊據被告乙○、甲○○對於上揭犯罪事實，於本院95年7月
    25日審理時均坦承不諱，並經被告乙○於本院審理時結證綦
    詳，而告訴人於上揭時地遭人持槍射擊受傷一節，業據告訴
    人、證人翁再福、丁○○於偵查中結證明確，復經告訴人、
    證人丁○○、戊○○於本院審理時結證屬實，另有照片25張
    、財團法人天主教聖馬爾定醫院診斷證明書1份、嘉義縣警
    察局竹崎分局95年7月12日嘉竹警偵字第950029758號函附現
    場勘查報告1份、現場照片22張等附卷足參。且被告甲○○
    所交出之上揭槍彈經送鑑定結果，衝鋒槍1枝（槍枝管制編
    號：0000000000號），係西德HK廠製MP5K型制式衝鋒槍，槍
    管內具6條右旋來復線，槍號為「21-2???3」（? 表示槍號
    已遭破壞），機械性能良好，可擊發同口徑制式子彈，具殺
    傷力；制式子彈1顆，業經試射，係口徑9mm（9X19mm）之制
    式子彈，具殺傷力等情，有內政部警政署刑事警察局95年1
    月12日刑鑑字第0950002752號槍彈鑑定書1份在卷可考。而
    自被告乙○處所扣得之上開槍彈經送鑑定結果，霰彈槍1枝
    （槍枝管制編號：0000000000號），係12GAUGE制式單管霰
    彈槍，其上未發現有可資辨別國別、廠牌之標記，機械性能
    良好，可擊發12GAUGE制式霰彈，具殺傷力；改造手槍1枝（
    槍枝管制編號：0000000000號），係由仿SIG SAUER廠P22 0
    型半自動手槍製造之金屬槍枝，更換土造金屬槍管改造而成
    之改造手槍，機械性能良好，可擊發適用子彈，具殺傷力；
    改造手槍1枝（槍枝管制編號：0000000000號），認係由仿
    SIG SAUER廠P220型半自動手槍製造之金屬槍枝，更換土造
    金屬槍管改造而成之改造手槍，機械性能良好，可擊發適用
    子彈，具殺傷力；制式霰彈24顆（試射6顆），均係12GAU
    GE制式霰彈，均具殺傷力：子彈12顆，均係口徑9mm（9X19
    mm）制式子彈，均具殺傷力；子彈2顆，均係土造子彈（具
    直徑約9mm之金屬彈頭），採樣1顆試射，可擊發，認具殺傷
    力等情，有內政部警政署刑事警察局95年1月13日刑鑑字第
    0950008100號槍彈鑑定書1份附卷可稽。此外，並有衝鋒槍1
    枝、霰彈槍1枝、改造手槍2枝，及送鑑定後所餘之制式子彈
    12顆、制式霰彈18顆、土造子彈1顆等扣案可資佐證。足認
    被告2人之自白與事實相符，本件事證明確，被告2人之上揭
    犯行均堪予認定。
五、告訴人對於案發當日所坐之位置、遭人射擊幾槍等情，於本
    院審理時結證稱：現場的椅子是如警卷所附之現場圖的3排
    ，伊是坐在靠近洗手間那排，現場圖所標示伊的位置不正確
    ，伊是坐在那個標示位置的對面，那排椅子坐了很多人，伊
    左右都是小姐，當時伊身體偏左跟小姐在聊天，因為伊左腳
    子彈貫穿，右腳膝蓋裡面留有子彈，所以伊應該是被開2槍
    ，除非伊的身體往右偏雙腳往右擺，才有可能開1槍2個傷口
    云云。然告訴人當日僅遭射擊1槍一節，業據被告乙○於本
    院審理時結證明確，且卷附上揭嘉義縣警察局竹崎分局函附
    現場勘查報告中之現場初步勘查情形記載：於現場圖所標示
    告訴人座位之椅子及地板留有明顯之血跡，足證明告訴人當
    時所坐之位置無誤，且觀諸該函所附之5張照片確實在該座
    位之椅子及地板染有血跡，故告訴人對於當日所坐位置之記
    憶顯然有誤，則以告訴人所坐之位置，當時告訴人身體應係
    向右偏，雙腳往右擺，故而遭射擊1槍後，子彈貫穿告訴人
    左腳，並停留在右腳膝蓋甚明，是告訴人此部分之證述，核
    與事實不符，委無可採。
六、又案發當日係何人持槍射擊告訴人一節，證人丁○○於偵查
    中結證稱：伊當時有點醉意，好像是甲○○拿槍，因為伊要
    跑出去時，有看到槍是在甲○○手上云云，然其於本院審理
    時則結證稱：伊偵查中沒有說有看到槍是在甲○○手上，筆
    錄這樣記載可能打錯了，案發當天伊喝醉酒沒有親眼看到等
    語；而告訴人於偵查結證稱：甲○○拿槍進來，馬上對伊的
    腳開槍等語，於本院審理時則結證稱：當時伊喝醉了，不知
    道何人開槍云云。是衡諸證人丁○○於案發當時已有醉意，
    且未親眼目睹何人開槍，而告訴人於案發時已因飲酒而不復
    記憶當時位置為何，並誤認遭射擊2槍，已詳如前述，則其
    等上開於偵查中之證述可信度為何，已非可疑。且被告乙○
    於本院審理時結證稱：當時是因為伊有吃藥，然後丙○○拿
    了一大杯高粱酒要敬伊，伊沒有辦法喝那麼多，丙○○堅持
    要伊喝完，伊很不高興，後來伊就出去從車上拿了1把槍進
    來，伊把衝鋒槍拿進小吃部之後，就對丙○○開了1槍等語
    。參諸被告甲○○經本院囑託內政部警政署刑事警察局作測
    謊鑑定，該局以緊張高點法、區域比對法鑑定結果，認被告
    甲○○於測前會談稱伊並未在「水牡丹小吃部」開槍，經測
    試結果並無不實反應，此有該局上開鑑定書1份附卷可稽，
    是被告甲○○測謊之鑑驗結果，核與被告乙○之證述相符，
    本院自得採信測謊結果，認定係被告乙○向告訴人開槍，故
    證人丁○○、告訴人上開於偵查中之證述，尚難令人採信。
七、論罪科刑部分：
  (一)按未經許可持有槍砲、彈藥、刀械等罪，其持有之繼續，為
    行為之繼續，並非狀態之繼續，故一經持有，其犯罪即告成
    立，但其完結，須繼續至持有行為終了時為止，其間法律縱
    有變更，因其行為繼續實施至新法施行以後，即應適用新法
    ，尚無行為後法律變更可言（最高法院著有88年度台上字第
    2968號判決意旨可資參照）。查槍砲彈藥刀械管制條例第11
    條，業於94年1月26日修正公布，於同年1月28日生效，被告
    乙○未經許可，持有可發射子彈具有殺傷力之改造手槍之行
    為，在修正前係犯槍砲彈藥刀械管制條例第11條第4項之未
    經許可，持有可發射子彈具有殺傷力之改造手槍罪；於修正
    後則係犯同條例第8條第4項之未經許可，持有可發射子彈具
    有殺傷力之改造手槍罪。其法定刑由1年以上7年以下有期徒
    刑，併科新臺幣7百萬元以下罰金，修正為3年以上10年以下
    有期徒刑，併科新臺幣7百萬以下罰金。故被告乙○所犯未
    經許可，持有可發射子彈具有殺傷力之改造手槍罪之「持有
    行為」，性質上係屬犯罪行為之繼續，而非犯罪狀態之繼續
    ，應直接適用修正公布後之槍砲彈藥刀械管制條例第8條第4
    項規定，加以論處，尚無新舊法比較之問題。
  (二)次按制式霰彈槍屬於獵槍之一種，非法持有霰彈槍者，係犯
    槍砲彈藥刀械管制條例第8條第4項之未經許可持有獵槍罪（
    最高法院著有91年度台上字第4302號判決可資參照）。核被
    告乙○、甲○○所為，均係犯槍砲彈藥刀械管制條例第7條
    第4項之未經許可持有衝鋒槍罪、同條例第8條第4項之未經
    許可持有獵槍罪，及同條例第12條第4項之未經許可持有子
    彈罪；核被告乙○所為，係犯槍砲彈藥刀械管制條例第8條
    第4項之未經許可，持有可發射子彈具有殺傷力之改造手槍
    罪，及刑法第277條第1項之傷害罪。被告2人就持有衝鋒槍
    、霰彈槍各1支、制式子彈2顆、制式霰彈4顆之犯行，共同
    犯罪，彼此間有犯意聯絡及行為分擔，均為共同正犯。被告
    2人均以一行為同時觸犯槍砲彈藥刀械管制條例第7條第4項
    之未經許可持有衝鋒槍罪、同條例第8條第4項未經許可持有
    獵槍罪，及同條例第12條第4項之未經許可持有子彈罪，被
    告乙○另同時觸犯槍砲彈藥刀械管制條例第8條第4項未經許
    可，持有可發射子彈具有殺傷力之改造手槍罪，均為想像競
    合犯，各應從一重槍砲彈藥刀械管制條例第7條第4項之未經
    許可持有衝鋒槍罪處斷。起訴法條原認被告乙○係犯修正前
    槍砲彈藥刀械管制條例第11條第4項，惟經檢察官當庭更正
    起訴法條為修正後槍砲彈藥刀械管制條例第8條第4項；且檢
    察官雖未就被告甲○○未經許可持有獵槍之犯行提起公訴，
    惟此部分與被告甲○○上揭起訴並經本院判決有罪之部分，
    有想像競合犯之裁判上一罪之關係，為起訴效力所及，本院
    自得併予審理。
  (三)另按無故持有槍、彈罪為繼續犯，一經持有，犯罪即告成立
    ，其於持有繼續中，另為犯他罪而持用該槍、彈加以實施，
    因非自始即意圖以持有槍、彈為犯他罪之方法，自不能論以
    牽連犯，而應依數罪併罰之規定處理（最高法院著有89年度
    台上字第287號裁判可資參照）。被告乙○於持有上開槍枝
    及子彈之初，並非為供犯本件傷害犯罪之用，業據被告乙○
    於本院審理時供述在卷，揆諸上開判決，被告乙○所犯上揭
    槍砲彈藥刀械管制條例第7條第4項之未經許可持有衝鋒槍罪
    、刑法第277條第1項之傷害罪2罪，犯意各別，行為互殊，
    應予分論併罰。
  (四)被告2人行為後，94年1月7日修正公布之刑法，自95年7月1
    日施行，修正刑法第47條累犯之規定。被告乙○於81年間，
    因肅清煙毒條例等案件，先經本院判處應執行有期徒刑5年9
    月確定，後又因槍砲彈藥刀械管制條例等案件，經本院判處
    應執行有期徒刑2年11月確定，上開數罪經本院裁定應執行
    有期徒刑8年10月確定，於85年2月10日假釋，嗣假釋經撤銷
    ；又於88年間，因毒品危害防制條例等案件，經本院判處應
    執行有期徒刑9月確定，與上揭未執行之刑接續執行，於93
    年5月8日執行完畢。甲○○於93年間，因偽造文書案件，經
    本院判處有期徒刑6月確定，於93年10月25日易科罰金執行
    完畢，此有其等臺灣高等法院被告全國前案紀錄表各1份在
    卷可參，其等於受有期徒刑之執行完畢後，5年以內再犯本
    件有期徒刑以上之罪，不論依修正前之刑法第47條，或修正
    後之刑法第47條第1項之規定，均構成累犯，對被告2人而言
    並無有利或不利之情形；另最高法院95年第8次刑事庭會議
    決議，亦認為「過失再犯有期徒刑以上之罪」，始應依修正
    後第2條第1項之規定，適用最有利於行為人之法律。故本件
    應不生新舊法比較之問題，被告2人各應依修正後刑法第47
    條第1項規定論以累犯，並均加重其刑。
  (五)刑法修正之比較：
  1.被告2人行為後，94年1月7日修正公布之刑法，自95年7月1
    日施行，修正刑法第62條自首、同法第33條第5款關於法定
    刑有罰金刑之罪、同法第51條第5款關於有期徒刑定其應執
    行之刑，及同法第42條第2項罰金易服勞役之規定。
  2.按槍砲彈藥刀械管制條例第18條第1項規定：「犯本條例之
    罪自首，並報繳其持有之全部槍砲、彈藥、刀械者，減輕或
    免除其刑；其已移轉持有而據實供述全部槍砲、彈藥、刀械
    之來源或去向，因而查獲者，亦同。」次按刑法第62條前段
    所規定之自首，須對於未發覺之罪為之而受裁判者始克當之
    。所謂未發覺，乃指犯罪事實未為有偵查犯罪職權之公務員
    所發覺，或犯罪事實雖已發覺，而犯人為誰尚不知者而言。
    所謂「發覺」，並非以有偵查犯罪權責之機關或人員確知其
    人犯罪無誤為必要；如有確切之根據因而對犯人發生合理之
    懷疑，即足當之。而具有連續犯或牽連犯等裁判上一罪關係
    之犯罪，苟全部犯罪未被發覺前，行為人僅就其中一部分犯
    罪自首，固仍生全部自首之效力，反之，倘其中一部分犯罪
    已先被有偵查權之機關或公務員發覺，行為人事後方就其餘
    未被發覺之部分，自動供認其犯行時，因與上開自首之要件
    不符，自不得適用自首之規定減輕其刑（最高法院分別著有
    88年度台上字第5927號、89年度台上字第110號、90年度台
    上字第5435號判決可資參照）。本件被告甲○○在未有偵查
    犯罪職權之公務員發覺其係與被告乙○共同持有衝鋒槍及制
    式子彈之犯罪嫌疑人前，於95年1月4日13時20分許，撥打電
    話向警出面投案，供承持有並交出衝鋒槍1枝、制式子彈1顆
    一節，有嘉義縣警察局受理各類案件紀錄表、嘉義縣警察局
    95年3月28日嘉縣警刑偵一字第950030050號函各1份在卷足
    考。是被告甲○○於投案時，並未供承其持有及交出上揭霰
    彈槍1枝及制式霰彈4顆，直至本院95年7月25日審理時始供
    承，核與槍砲彈藥刀械管制條例第18條第1項之規定不符。
    惟被告甲○○於員警發覺前，即供承其持有之部分槍彈，而
    坦承與持有霰彈槍及制式霰彈之具有想像競合犯裁判上一罪
    關係之一部分犯罪，依上揭判決，仍生全部自首之效力，足
    認被告甲○○係對於未發覺之犯罪自首而接受裁判。至被告
    甲○○自首之內容，就其何時持有衝鋒槍及制式子彈、在「
    水牡丹小吃部」包廂何人持有衝鋒槍等情所述，雖非完全與
    事實相符，但既已供承持有衝鋒槍及制式子彈，仍應生自首
    之效力。又被告甲○○自首後，刑法第62條自首之規定，將
    「必減」之規定修正為「得減」，是依刑法第2條第1項前段
    規定，比較新、舊法結果，仍應適用較有利於被告之行為時
    法律即舊法規定對被告較為有利，應依修正前之刑法第62
    條前段規定減輕其刑，並先加後減之。
  3.比較刑法第33條第5款修正前後之規定，以修正前刑法較有
    利於被告2人，依刑法第2條第1項前段之規定，應適用修正
    前刑法規定。
  4.本件被告2人行為時，刑法第42條第2項前段規定：「易服勞
    役以1元以上3元以下折算一日。」又被告2人行為時之易服
    勞役折算標準，業據修正前罰金罰鍰提高標準條例第2條前
    段規定（現已刪除），就其原定數額提高為100倍折算1日，
    則本件被告2人行為時之易服勞役折算標準，應以銀元300元
    折算1日，即新臺幣900元折算1日。惟95年7月1日修正公布
    施行之刑法第42條第3項前段規定：「易服勞役以新臺幣1千
    元、2千元或3千元折算一日。」比較修正前後之易服勞役折
    算標準，以修正後之規定，較有利於被告2人，則依刑法第2
    條第1項後段規定，應適用修正後之刑法第42條第3項前段規
    定，定其折算標準。
  5.比較刑法第51條第5款修正前後之規定，修正後刑法並非較
    有利於被告乙○，依刑法第2條第1項前段之規定，應適用修
    正前刑法規定定其應執行之刑。
  6.按有罪之判決，關於主刑、從刑或刑之加重、減輕、免除及
    保安處分等事項所適用之法律，除別有規定外，應本於統一
    性及整體性原則一體適用，不能與主刑所適用之法律任意割
    裂，故於比較新舊法適用時，應就「罪刑」有關之共犯、未
    遂犯、想像競合犯、牽連犯、連續犯、結合犯，以及累犯加
    重、自首減輕暨其他法定加減原因（如身分加減）與加減例
    等一切情形，綜其全部「罪刑」之結果而為比較（最高法院
    95年第8次刑事庭會議參照），而一體適用最有利於被告之
    法律。依上揭說明，被告乙○依修正後刑法第42條第3項前
    段規定，就罰金部分諭知易服勞役之折算標準，對其最有利
    ，故就刑法第33條第5款、第51條第5款，均一體適用新法，
    不得違法割裂適用。而被告甲○○依修正前第62條前段自首
    規定減輕其刑，對其最為有利，故就罰金部分諭知易服勞役
    之折算標準，應依修正前刑法第42條第2項之規定，一體適
    用舊法，不得違法割裂適用。爰審酌被告2人未經許可持有
    具有殺傷力之槍枝及子彈，被告乙○並另行起意持之供犯罪
    所用，對告訴人之生命、身體造成威脅，影響社會治安，及
    被告2人持有槍枝、子彈之數量、時間，及事後坦承犯行之
    犯後態度等一切情狀，各量處如主文所示之刑，並就被告乙○部分定其應執行之刑，併就罰金部分諭知易服勞役之折算
    標準，以示懲儆。
  (六)按槍砲彈藥刀械管制條例第18條第4項規定：「犯本條例之
    罪，於偵查或審判中自白，並供述全部槍砲、彈藥、刀械之
    來源及去向，因而查獲或因而防止重大危害治安事件之發生
    者，減輕或免除其刑。拒絕供述或供述不實者，得加重其刑
    至3分之1。」次按槍砲彈藥刀械管制條例第18條第1項係規
    定犯該條例之罪而自首，始能減輕或免除其刑。又同條第4
    項係規定自白之情形，必須於偵查或審判中自白，並供述全
    部槍械、彈藥之來源及去向，因而查獲或因而防止重大危害
    治安事件之發生者，始能減免其刑。該條第四項既謂「並」
    供述全部槍砲、彈藥、刀械之來源「及」「去向」，自係指
    已將槍械、彈藥移轉與他人持有之情形而言，不包括仍為自
    己持有之情形在內，此觀同條第1項後段係指已移轉他人持
    有之情形始有「去向」可明（最高法院著有93年度台上字第
    4223號判決可資參照）。本件辯護人主張被告甲○○於偵查
    中自白，因而查獲被告乙○，有槍砲彈藥刀械管制條例第18
    條第4項之適用。然被告甲○○於95年1月10日偵查中係供承
    衝鋒槍及制式子彈之來源係被告乙○，惟該槍彈仍係由被告
    甲○○持有而於投案時交出，揆諸前揭判決，自無槍砲彈藥
    刀械管制條例第18條第4項之適用，應併敘明。
  (七)扣案具有殺傷力之衝鋒槍1枝、霰彈槍1枝、改造手槍2枝、
    制式子彈12顆、制式霰彈18顆、土造子彈1顆等，係屬違禁
    物，應依刑法第38條第1項第1款規定宣告沒收。另扣案之具
    有殺傷力之制式子彈1顆、制式霰彈6顆、土造子彈1顆，業
    經鑑驗機關於鑑驗時試射後，僅剩餘彈殼，而失其子彈之結
    構及性能，為廢棄之物，已不具殺傷力，非屬違禁物，爰不
    另為沒收之諭知。至扣案之手榴彈1顆（此部分犯罪事實業
    經檢察官當庭縮減），經送鑑定無殺傷力，有內政部警政署
    刑事警察局95年3月13日刑偵五字第0950035983號鑑驗通知
    書1份在卷足考，且非供本件犯罪所用之物，爰不併予諭知
    沒收。
八、本件公訴意旨另以：被告甲○○於上揭時地持衝鋒槍1枝、
    制式子彈2顆射傷告訴人。因認被告甲○○涉犯刑法第277條
    第1項之傷害罪嫌。訊據被告甲○○堅決否認有何傷害之犯
    行，辯稱：伊只聽到一聲槍響，並看到丙○○中槍，伊自己
    沒有開槍，乙○要開槍伊事先不知道等語。經查，案發當日
    係被告乙○射傷告訴人一節，已詳如前述。且被告乙○於本
    院審理時結證稱：因為伊跟丙○○發生衝突，伊拿槍進去原
    本只是要嚇他，但他喝醉酒又一直在那邊碎碎唸，伊才朝著
    他的腳開了一槍，伊的目的只是要教訓他而已。當時甲○○
    站在伊後面，是伊自己決定要開槍的，甲○○並不知情等語
    ，核與被告甲○○上揭之供述相符，是尚難認被告甲○○就
    被告乙○傷害告訴人部分之犯行，彼此間有犯意聯絡。此外
    ，復查無其他積極證據足資證明被告甲○○確有檢察官所指
    之犯行，是就此部分應認被告甲○○罪嫌尚有不足。惟公訴
    意旨既認被告甲○○此部分與其上開起訴經本院判刑之有罪
    部分，具有牽連犯之關係，屬於裁判上之一罪，故就此部分
    ，不另為無罪之諭知，併此敘明。
九、又公訴意旨雖認：被告乙○於94年10月間認識被告甲○○而
    與其熟識後，被告甲○○知悉被告乙○持有上開槍彈，乃於
    94年11月間向被告乙○借上開衝鋒槍1枝、制式子彈2顆而無
    故持有之等情。惟此為被告甲○○所否認，而檢察官係以被
    告乙○於偵查中之供述據以認定上情，然被告乙○於本院審
    理時結證稱：「（甲○○是否知道你持有扣案的那些槍枝？
    ）他是在本件案發當天要到小吃部之前有先到我家的時候才
    看到槍枝，這時候他才知道我持有這些槍彈。」「（究竟甲○○在94年11月間到底有無跟你借用扣案的制式衝鋒槍一枝
    及子彈兩顆，由他暫時保管持有？）沒有。」「（為何你在
    檢察官問你時說甲○○有向你拿扣案的衝鋒槍去他家，大概
    拿了兩個月，因為他說他會拆衝鋒槍所以你才交給他？）這
    部分不實在，因為當天發生事情的時候我開了一槍就跑了，
    離開小吃部之後，我們兩人就談好由甲○○拿衝鋒槍去投案
    ，所以我就在檢察官訊問時就那樣講，這部分是不實在的。
    」等語，參以被告乙○於偵查中所述，並無依法不得令其具
    結之情形，檢察官訊問時並未命其具結，是其於偵查中之陳
    述，並無證據能力。而被告乙○於本院審理時經諭知有具結
    之義務及偽證之處罰並命朗讀結文具結後，係以證人身分訊
    問，則被告乙○當知若有虛偽不實須負偽證罪之刑責，衡情
    其於本院審理時並無迴護被告甲○○之必要。揆諸被告2人
    係約定由被告甲○○出面投案，則被告乙○為圖卸責，於偵
    查中故為不實供述以脫罪，尚非與常理有違，故被告乙○上
    揭於本院審理時之證述應堪採信。是檢察官認定被告甲○○
    之上揭犯罪事實，與被告甲○○前揭起訴並經本院判決有罪
    之部分，為單純一罪，故就此部分爰不另為無罪之諭知。
據上論斷，應依刑事訴訟法第299條第1項前段，槍砲彈藥刀械管
制條例第7條第4項、第8條第4項、第12條第4項，刑法第11條前
段、第2條第1項、第28條、第277條第1項、第55條、第47條第1
項、（修正前）第62條前段、第51條第5款、（修正前）第42條
第2項、第42條第3項前段、第38條第1項第1款，刑法施行法第1
條之1第1項、第2項前段，現行法規所定貨幣單位折算新臺幣條
例第2條，判決如主文。
本案經檢察官李志明到庭執行職務。
中    華    民    國    95    年    8     月    8     日
                刑事第三庭  審判長法  官  沈福財
                                  法  官  陳仁智
                                  法  官  卓春慧
上列正本證明與原本無異。
如不服本判決，應於判決送達後10日內向本院提出上訴狀（應附
繕本）。告訴人或被害人如對於本判決不服者，應具備理由請求
檢察官上訴，其上訴期間之計算係以檢察官收受判決正本之日期
為準。
中    華    民    國    95    年    8     月    9     日
                                  書記官  賴琪玲
附錄本案論罪科刑法條全文：
槍砲彈藥刀械管制條例第7條：
未經許可，製造、販賣或運輸火砲、肩射武器、機關槍、衝鋒槍
、卡柄槍、自動步槍、普通步槍、馬槍、手槍或各類砲彈、炸彈
、爆裂物者，處死刑、無期徒刑或7年以上有期徒刑；處徒刑者
，併科新台幣3千萬元以下罰金。
未經許可，轉讓、出租或出借前項所列槍砲、彈藥者，處無期徒
刑或5年以上有期徒刑，併科新台幣1千萬元以下罰金。
意圖供自己或他人犯罪之用，而犯前二項之罪者，處死刑或無期
徒刑；處徒刑者，併科新台幣5千萬元以下罰金。
未經許可，持有、寄藏或意圖販賣而陳列第1項所列槍砲、彈藥
者，處5年以上有期徒刑，併科新台幣1千萬元以下罰金。
第1項至第3項之未遂犯罰之。
槍砲彈藥刀械管制條例第8條：
未經許可，製造、販賣或運輸鋼筆槍、瓦斯槍、麻醉槍、獵槍、
空氣槍或第4條第1項第1款所定其他可發射金屬或子彈具有殺傷
力之各式槍砲者，處無期徒刑或5年以上有期徒刑，併科新臺幣1
千萬元以下罰金。
未經許可，轉讓、出租或出借前項所列槍枝者，處5年以上有期
徒刑，併科新臺幣1千萬元以下罰金。
意圖供自己或他人犯罪之用，而犯前二項之罪者，處無期徒刑或
7年以上有期徒刑，併科新臺幣1千萬元以下罰金。
未經許可，持有、寄藏或意圖販賣而陳列第1項所列槍枝者，處3
年以上10年以下有期徒刑，併科新臺幣700萬元以下罰金。
第1項至第3項之未遂犯罰之。
槍砲彈藥刀械管制條例第12條第4項：
未經許可，持有、寄藏或意圖販賣而陳列子彈者，處5年以下有
期徒刑，併科新台幣300元以下罰金。
刑法第277條第1項：
傷害人之身體或健康者，處3年以下有期徒刑、拘役或1千元以下
罰金。


司法院資訊處製作；財團法人民間司法改革基金會備份。
